---
title: "Strategiska noder"
author: "Samhällsanalys"
date: "`r Sys.Date()`"
output: html_document
---

```{r setup, include=FALSE}
knitr::opts_chunk$set(echo = FALSE, message = FALSE, warning = FALSE)
# libraries
if (!require("pacman")) install.packages("pacman")
pacman::p_load(tidyverse, 
               sf, 
               sp, 
               httr, 
               mapview, 
               leaflet, 
               readxl, 
               keyring,
               DBI,
               units,
               dplyr,
               tidyr,
               ggplot2,
               classInt,
               plotly)

options(dplyr.summarise.inform = FALSE)

# source("https://raw.githubusercontent.com/Region-Dalarna/funktioner/main/func_postgis.R")
# source("https://raw.githubusercontent.com/Region-Dalarna/funktioner/main/func_GIS.R")
# source("https://raw.githubusercontent.com/Region-Dalarna/funktioner/main/func_text.R")
# source("https://raw.githubusercontent.com/Region-Dalarna/funktioner/main/func_API.R")

# För att komma förbi proxyn
set_config(use_proxy(url = "http://mwg.ltdalarna.se", port = 9090, 
                     username = key_list(service = "auth")$username, password = key_get("auth", key_list(service = "auth")$username)))

# Disable SSL peer verification
httr::set_config(httr::config(ssl_verifypeer = 0L))

# avoid scientific notation
options(scipen=999)

```


```{r läs in lager från G, include=FALSE, echo=FALSE}

# =========================== läs in lager ==================

# Offentlig service (sjukvård, Utbudspunkter)
sjukvard_fil <- "G:/Samhällsanalys/GIS/projekt/Regionala Noder/indata/Offentlig_service/Utbudspunkter.csv"

# Sysselsättning
# sökvägen är G:\Samhällsanalys\GIS\projekt\rumslig_strategi\data
befolkning_fil <- "G:/Samhällsanalys/GIS/projekt/rumslig_strategi/data/dag_natt_bef_500.gpkg"
# grans_dagbef <- 100 

# Komersiell service nedladdat från Pipos Serviceanalys 2023-03, 8 st CSV-filer
kom_serv_filer <- "G:/Samhällsanalys/GIS/projekt/Regionala Noder/indata/FrånPipos/"

funktionella_orter_fil <- "data/funktionella_orter.gpkg"

# st_layers(funktionella_orter_fil)
funktionella_orter <- st_read(funktionella_orter_fil, layer = "funktionella_orter", crs = 3006)
# names(funktionella_orter)

smaorter <- st_read(funktionella_orter_fil, layer = "sma_orter", crs = 3006)
tatorter <- st_read(funktionella_orter_fil, layer = "tat_orter", crs = 3006)
fritid_layer <- st_read(funktionella_orter_fil, layer = "fritid_omr", crs = 3006)
anlag_layer <- st_read(funktionella_orter_fil, layer = "anlag_omr", crs = 3006)


```
## Funktionella orter
Kartan nedan ger en överblick över de funktionella orterna i Dalarna. Denna metodik är utvecklad som ett experiment för att inkludera och framhäva platser som annars inte synliggörs i traditionella analyser, vilka ofta begränsar sig till att endast inkludera tätorter. Ett exempel på en sådan plats är Sälenfjällen, som inte fångas upp när endast tätortsbegreppet används.

Begreppet "funktionella orter" omfattar en bredare kategori av bebyggelser, inkluderande tätorter, småorter, fritidshusområden och anläggningsområden. För att skapa en mer sammanhängande bild av dessa områden har vi infört en buffertzon på 300 meter. Denna buffert används för att sammanlänka närliggande platser eller orter som annars skulle separeras av naturliga hinder, exempelvis älvar. Detta gör det möjligt att betrakta platser som Älvdalen och Västermyckeläng som en enhetlig funktionell ort.

Genom att utgå från konceptet funktionella orter, hädanefter orter, får vi en mer inkluderande och detaljerad förståelse för regionens geografiska och samhälleliga struktur. Detta är särskilt viktigt för att kunna förstå hur olika platser samverkar och påverkar varandra, samt för att kunna identifiera och förstå regionala skillnader och särdrag.

```{r karta orter, include=TRUE, echo=FALSE}

mapview(funktionella_orter, layer.name = "Funktionella orter", lwd = 0.5, homebutton = FALSE, alpha.regions = 0.1, col.regions = "orange", hide = TRUE)+
  mapview(smaorter, col.regions = "purple", layer.name = "Småorter", lwd = 0.3, homebutton = FALSE, alpha.regions = 0.3) +
  mapview(tatorter, col.regions = "blue", layer.name = "Tätorter", lwd = 0.3, homebutton = FALSE, alpha.regions = 0.3) +
  mapview(fritid_layer, col.regions = "green", layer.name = "Fritidshusområde", lwd = 0.3, homebutton = FALSE, alpha.regions = 0.3) +
  mapview(anlag_layer, col.regions = "yellow", layer.name = "Anläggningsområde", lwd = 0.3, homebutton = FALSE, alpha.regions = 0.3)
```


```{r dagbefolkning, include=FALSE, echo=FALSE}
# ===================== sysselsättning =================

orter_sokvag <- "data/funktionella_orter.gpkg"
orter_layer <- st_read(orter_sokvag, layer = "funktionella_orter_egenskaper")
# st_layers(funktionella_orter_fil)
funktionella_orter_befolkning <- st_read(funktionella_orter_fil, layer = "funktionella_orter_bef", crs = 3006)
# names(funktionella_orter)

befolkning <- st_read(befolkning_fil) |>
  st_transform(3006) |>
  st_make_valid()
# mapview(befolkning)

#make centroids
dagbef_ruta <- befolkning %>% 
  filter(!is.na(dag_bef)) %>% 
  select(-Dagbefolkning, -Nattbefolkning) %>% 
  filter(dag_bef >= 5)

nattbef_ruta <- befolkning %>% 
  filter(!is.na(natt_bef))%>% 
  select(-Dagbefolkning, -Nattbefolkning )%>% 
  filter(natt_bef >= 5)

# Define the number of breaks you want
n_breaks <- 5 # Adjust based on your preference

# Calculate Jenks Natural Breaks for dag_bef
dag_bef_breaks <- classIntervals(dagbef_ruta$dag_bef, n = n_breaks, style = "jenks")$brks
# Generate a color palette based on the breaks
dag_bef_colors <- colorRampPalette(c("lightyellow", "darkred"))(length(dag_bef_breaks) - 1)

# Calculate Jenks Natural Breaks for natt_bef
natt_bef_breaks <- classIntervals(nattbef_ruta$natt_bef, n = n_breaks, style = "jenks")$brks
# Generate a color palette based on the breaks
natt_bef_colors <- colorRampPalette(c("lightblue", "darkblue"))(length(natt_bef_breaks) - 1)

# dagbefolkning diagram
# Correcting the select statement to ensure nattbefolkning_ruta is included
orter_layer_befolkning <- orter_layer %>%
  filter(unique_id <= 20) %>%
  mutate(nattbefolkning_ruta = -sum_nattbef_ruta) %>%
  select(namn, unique_id, befolkning_ort, dagbefolkning_ruta = sum_dagbef_ruta, nattbefolkning_ruta, geom)

# Verifying the column names again
# names(orter_layer_befolkning)

# Assuming the above step now correctly includes 'nattbefolkning_ruta',
# proceed with pivot_longer
orter_befolkning_long <- pivot_longer(orter_layer_befolkning,
                                      cols = c(dagbefolkning_ruta, nattbefolkning_ruta),
                                      names_to = "Kategori",
                                      values_to = "Antal_personer")
```

## Befolkningen i Dalarna

I analysen använder vi konceptet dagbefolkning som ett mått på orters sysselsättningsgrad. Detta tillvägagångssätt möjliggör en djupare förståelse för var människor arbetar och tillbringar sina dagar, i jämförelse med var de bor; nattbefolkningen.

### Visualisering av Befolkningstäthet

I kartan nedan presenteras befolkningstätheten i Dalarna, uppdelad i 500 meters rutor. Genom användning av en färgskala illustreras antalet personer per ruta. Mörkare nyanser representerar områden med högre befolkningstäthet, vilket ger en tydlig överblick över var i landskapet som befolkningstätheten är som störst.


```{r karta befolkning, include=TRUE, echo=FALSE}
# Create mapviews with Jenks Natural Breaks
mapview(nattbef_ruta, label = "natt_bef", at = natt_bef_breaks, col.regions = natt_bef_colors, legend = TRUE, hide = TRUE, lwd = 0.1, homebutton = FALSE, alpha.regions = 0.8) + 
  mapview(dagbef_ruta, label = "dag_bef", at = dag_bef_breaks, col.regions = dag_bef_colors, legend = TRUE, lwd = 0.1, alpha.regions = 0.8) + 
  mapview(funktionella_orter_befolkning, legend = FALSE, hide = TRUE, lwd = 0.6, homebutton = FALSE, alpha.regions = 0.1, col.regions = "orange")

```

### Dag- och Nattbefolkning

För att ytterligare belysa befolkningens fördelning i Dalarna, åskådliggör det nedanstående diagrammet skillnaden mellan dag- och nattbefolkningen i de 20 mest befolkningstäta (funktionella) orterna. Denna jämförelse ger insikter i hur befolkningen fördelas mellan olika delar av dagen och natten, vilket understryker dynamiken i regionens användning och aktivitet.

```{r diagram befolkning, include=TRUE, echo=FALSE}
# Create mapviews with Jenks Natural Breaks
# Your existing ggplot code
ggplot(orter_befolkning_long, aes(x = reorder(namn, -befolkning_ort), 
                                                         y = Antal_personer, fill = Kategori)) + 
                         geom_bar(stat = "identity") + 
                         scale_y_continuous(labels = abs) + 
                         labs(title = "Dag- och nattbefolkningen per 20 folkrikaste (funktionella) orter i Dalarna", 
                              x = "", 
                              y = "Befolkningen (Absoluta tal)", fill = "") + 
                         theme_minimal() + theme(axis.text.x = element_text(angle = 90, hjust = 1)) + 
                         scale_fill_manual(values = c("dagbefolkning_ruta" = "red", "nattbefolkning_ruta" = "blue"))

```




```{r las in lager, include=FALSE, echo=FALSE}

orter_sokvag <- "C:/Users/aldhen/pa_taget/RS/funktionella_orter.gpkg"
orter_layer <- st_read(orter_sokvag, layer = "funktionella_orter_egenskaper")

orter_layer_handel <- orter_layer %>%
  filter(unique_id <= 20) %>%
  select(namn, unique_id, befolkning_ort, sum_drivmedel, sum_post, sum_dagligvaror, geom) %>%
  mutate(n_sjukvard = rowSums(cbind(sum_drivmedel, sum_post, sum_dagligvaror), na.rm = TRUE))





```

```{r läs in handel, include=FALSE, echo=FALSE}


# En funktion som läser och konverterar CSV till sf-objekt
read_and_convert_to_sf <- function(file_path, x_col, y_col, crs, service_abbr, service_category) {
  df <- read.csv(file_path, header = TRUE, sep = ";", fileEncoding = "ISO-8859-1") %>%
    st_as_sf(coords = c(x_col, y_col), crs = crs, agr = "constant")
  return(df)
}

# Assuming the read and convert function works as intended for your files, now directly create sf objects
#apotek_sf <- read_and_convert_to_sf(paste0(kom_serv_filer, "apoteksvaror.csv"), "x", "y", 3006, "APK", "basic")
dagligvaror_fullsort_sf <- read_and_convert_to_sf(paste0(kom_serv_filer, "dagligvaror_fullsortiment.csv"), "x", "y", 3006, "DVF", "commercial")
drivmedel_personbil_sf <- read_and_convert_to_sf(paste0(kom_serv_filer, "drivmedel_personbil.csv"), "x", "y", 3006, "DMP", "commercial")
posttjanster_sf <- read_and_convert_to_sf(paste0(kom_serv_filer, "posttjänster.csv"), "x", "y", 3006, "PST", "basic")

# Add service_category column to each dataframe
#apotek_sf$service_category <- "apoteksvaror"
dagligvaror_fullsort_sf$service_category <- "dagligvaror_fullsortiment"
drivmedel_personbil_sf$service_category <- "drivmedel_personbil"
posttjanster_sf$service_category <- "posttjänster"

dagligvaror_fullsort_sf$labelText <- "Dagligvaror Fullsortiment"
drivmedel_personbil_sf$labelText <- "Drivmedel för Personbil"
posttjanster_sf$labelText <- "Posttjänster"
#apotek_sf$labelText <- "Apotekstjänst"


# Combine all individual sf objects into one sf object
all_services_sf <- bind_rows(
  #apotek_sf,
  dagligvaror_fullsort_sf,
  drivmedel_personbil_sf,
  posttjanster_sf
)

# This step ensures that the combined object retains its spatial properties
all_services_sf <- st_as_sf(all_services_sf)

# Perform spatial join with funktionella_orter
all_services_in_orter <- st_join(all_services_sf, funktionella_orter, join = st_within)
#städa bort några kolumner
all_services_in_orter <- all_services_in_orter %>% 
  select(-c(antal.70...5.km, 
            trans.behov.70...5.km,
            kortast.rutt.70...5.km,
            antal.70...10.km,
            trans.behov.70...10.km,
            kortast.rutt.70...10.km))
# Assuming all_services_in_orter is your combined sf data frame that includes service_category

all_services_in_orter <- all_services_in_orter %>%
  mutate(klass = case_when(
    service_category %in% c("dagligvaror_fullsortiment", "drivmedel_personbil", "posttjänster") ~ "handel",
    # service_category == "apoteksvaror" ~ "sjukvard",
    TRUE ~ service_category # This line might need adjustment
  ))



# Aggregate service information
service_aggregates <- all_services_in_orter %>%
  group_by(unique_id) %>%
  summarise(
    sum_dagligvaror = sum(service_category == "dagligvaror_fullsortiment"),
    sum_drivmedel = sum(service_category == "drivmedel_personbil"),
    sum_post = sum(service_category == "posttjänster"),
    n_handel = sum(klass == "handel"),
    # sum_apotek = sum(service_category == "apoteksvaror")
  )
# Identify and filter 'funktionella_orter' with at least one of each service type

# Join the aggregates back to the funktionella_orter sf object
funktionella_orter_kom_service <- st_join(funktionella_orter, service_aggregates, by = "unique_id")

funktionella_orter_kom_service <- funktionella_orter_kom_service %>% 
  rename(unique_id = unique_id.x) %>% 
  select(-unique_id.y)

dagligvaror_fullsortiment <- dagligvaror_fullsort_sf %>% 
  select(-service_category)
drivmedel_personbil <- drivmedel_personbil_sf %>% 
  select(-service_category)
posttjanster <- posttjanster_sf %>% 
  select(-service_category)

```

## Handel

Handel utgörs av bensinstationer, dagligvaruhandel med fullt sortiment och posttjänster. Dessa tre kategorier av handel är av särskilt intresse då de utgör en viktig del av den kommersiella servicen i en region. I kartan nedan visas var dessa handelsplatser är lokaliserade i Dalarna. 

```{r karta handel, include=TRUE, echo=FALSE}
mapview(funktionella_orter_kom_service, label = "namn", alpha.regions = 0.3, col.regions = "grey", lwd = 0.6, hide = TRUE)+
  mapview(dagligvaror_fullsortiment, col.regions = "red", label = "labelText", cex = 5, alpha.regions = 0.5, lwd = 0.3)+
  mapview(drivmedel_personbil, col.regions = "blue", label = "labelText", cex = 5, alpha.regions = 0.5, lwd = 0.3)+
  mapview(posttjanster, col.regions = "darkgreen", label = "labelText", cex = 5, alpha.regions = 0.5, lwd = 0.3)

```

Diagrammet visar handel aggregerat till orter, där varje ort representeras av en stapel. Staplarna är uppdelade i tre kategorier: drivmedel, posttjänster och dagligvaror.  

```{r diagram handel, include=TRUE, echo=FALSE}
orter_handel_long <- gather(orter_layer_handel, key = "Category", value = "Count", 
                           sum_drivmedel, sum_post, sum_dagligvaror, na.rm = TRUE)

handel_plot <- ggplot(orter_handel_long, aes(x = reorder(namn, -befolkning_ort), 
                                              y = Count, fill = Category)) +
  geom_bar(stat = "identity") +
  theme_minimal() +
  labs(title = "Handelsplatser per ort", x = "", y = "Totalt antal handelsplatser") +
  scale_fill_brewer(palette = "Set1") +
  theme(axis.text.x = element_text(angle = 45, hjust = 1))

handel_plot
```

## Sjukvård

Sjukvård utgörs av sjukhus, vårdcentraler och apotekstjänst. Dessa tre kategorier av sjukvård är av särskilt intresse då de utgör en viktig del av den offentliga servicen i regionen. I kartan nedan visas var dessa utbudspunkter är lokaliserade i Dalarna. 

```{r läs in data sjukvard, include=TRUE, echo=FALSE}
# diagrammet 

orter_layer_sjukvard <- orter_layer %>%
  filter(unique_id <= 20) %>%
  select(namn, unique_id, befolkning_ort, Vardcentral = sum_vardcentral, Sjukhus = sum_sjukhus, Apotek = sum_apotek, geom) %>%
  mutate(n_sjukvard = rowSums(cbind(Vardcentral, Sjukhus, Apotek), na.rm = TRUE))

orter_sjukvard_long <- gather(orter_layer_sjukvard, key = "Category", value = "Count", 
                           Vardcentral, Sjukhus, Apotek, na.rm = TRUE)

# Offentlig service (sjukvård, Utbudspunkter)
sjukvard_fil <- "G:/Samhällsanalys/GIS/projekt/Regionala Noder/indata/Offentlig_service/Utbudspunkter.csv"

# Komersiell service nedladdat från Pipos Serviceanalys 2023-03, 8 st CSV-filer
kom_serv_filer <- "G:/Samhällsanalys/GIS/projekt/Regionala Noder/indata/FrånPipos/"

# En funktion som läser och konverterar CSV till sf-objekt
read_and_convert_to_sf <- function(file_path, x_col, y_col, crs, service_abbr, service_category) {
  df <- read.csv(file_path, header = TRUE, sep = ";", fileEncoding = "ISO-8859-1") %>%
    st_as_sf(coords = c(x_col, y_col), crs = crs, agr = "constant")
  return(df)
}
# Assuming the read and convert function works as intended for your files, now directly create sf objects
apotek_sf <- read_and_convert_to_sf(paste0(kom_serv_filer, "apoteksvaror.csv"), "x", "y", 3006, "APK", "basic")

#Add service_category column to each dataframe
# apotek_sf$service_category <- "apoteksvaror"
# 
# apotek_sf$labelText <- "Apotekstjänst"

apotek <- apotek_sf

#      
# ===================== Rumslig strategi sjukvård ==========
# Läs in data
sjukvard <- read.csv(sjukvard_fil, header = TRUE, sep = ";", fileEncoding = "ISO-8859-1")
# Ersätt kommatecken med punkter i koordinatkolumnerna
sjukvard$Sweref99X <- as.numeric(gsub(",", ".", sjukvard$Sweref99X))
sjukvard$Sweref99Y <- as.numeric(gsub(",", ".", sjukvard$Sweref99Y))

# Försök konvertera till sf-objekt igen, efter att ha filtrerat bort eventuella NA-värden
sjukvard_filtered <- sjukvard %>%
  filter(!is.na(Sweref99X) & !is.na(Sweref99Y))

sjukvard_sf <- sjukvard_filtered %>%
  st_as_sf(coords = c("Sweref99Y", "Sweref99X"), crs = 3006, agr = "constant")

sjukvard_sf <- sjukvard_sf %>% 
  filter(!is.na(FghKlass))

sjukhus <- sjukvard_sf %>% 
  filter(FghKlass == "Sjukhus")

vardcentral <- sjukvard_sf %>% 
  filter(FghKlass == "Vårdcentral")
```


```{r karta sjukvard, include=TRUE, echo=FALSE}
mapview(sjukhus, col.regions = "red", lwd = 0.3, cex = 20, homebutton = FALSE, alpha.regions = 0.6, zcol = "Populärnamn", legend = FALSE)+
  mapview(vardcentral, col.regions = "orange", lwd = 0.3, cex = 10, homebutton = FALSE, alpha.regions = 0.7, zcol = "Populärnamn", legend = FALSE)+
  mapview(apotek, col.regions = "yellow", cex = 5, lwd = 0.5, homebutton = FALSE, alpha.regions = 0.6, zcol = "namn", legend = FALSE)


```

Diagrammet visar sjukvård aggregerat till orter, där varje ort representeras av en stapel. Staplarna är uppdelade i tre kategorier: sjukhus, vårdcentraler och apotek.

```{r diagram sjukvard, include=TRUE, echo=FALSE}

ggplot(orter_sjukvard_long, aes(x = reorder(namn, -befolkning_ort), 
                                y = Count, fill = Category)) +
  geom_bar(stat = "identity") +
  theme_minimal() +
  labs(title = "Utbudspunkter sjukvård", x = "", y = "Totalt antal utbudspunkter") +
  scale_fill_manual(values = c("Sjukhus" = "red", "Vardcentral" = "orange", "Apotekstjanster" = "yellow")) +  # Justera nycklarna efter dina faktiska kategorinamn
  theme(axis.text.x = element_text(angle = 45, hjust = 1))

```

## Utbildning

Utbildning utgörs av grundskolor, gymnasieskolor och högskolor. Dessa tre kategorier av utbildning är av särskilt intresse då de utgör en viktig del av den offentliga servicen i en region. I kartan nedan visas var dessa utbildningsplatser är lokaliserade i Dalarna. 

```{r 7läs in data utbildning, include=TRUE, echo=FALSE}

# diagramet

orter_layer_skola <- orter_layer %>%
  filter(unique_id <= 20) %>%
  select(namn, unique_id, befolkning_ort, sum_grundskola, sum_gymnasieskola, sum_hogskola, geom) %>%
  mutate(n_utbildning = rowSums(cbind(sum_grundskola, sum_gymnasieskola, sum_hogskola), na.rm = TRUE))

orter_utbildning_long <- gather(orter_layer_skola, key = "Category", value = "Count", 
                           sum_grundskola, sum_gymnasieskola, sum_hogskola, na.rm = TRUE)

# Read and process school data
skola <- st_read("skola_dalarna.gpkg", crs = 3006)

create_unique_skola <- function(skola_df, school_type) {
  skola_df %>%
    filter(Skolformer_typ == school_type) %>%
    distinct(Skolenhetskod, .keep_all = TRUE)
}

# Create a list of data frames for each school type
skola_list <- lapply(unique(skola$Skolformer_typ), function(school_type) {
  create_unique_skola(skola, school_type)
}) %>% 
  setNames(unique(skola$Skolformer_typ))

# Now you can remove unnecessary columns for each data frame in the list
skola_list <- lapply(skola_list, function(df) {
  select(df, -Punkttyp, -Skolformer_id, -Status)
})

# Create individual data frames for each school type
list2env(skola_list, .GlobalEnv)

Grundskola$service_category <- "Grundskola"
Gymnasieskola$service_category <- "Gymnasieskola"
# Visualize with mapview
# mapview(Grundskola, col.regions = "pink") +
#   mapview(Gymnasieskola, col.regions = "purple")

# Read and process public service data

offentlig_service_fil <- "G:/Samhällsanalys/GIS/projekt/Regionala Noder/indata/Offentlig_service/hanna_praktikant/offentlig_service.csv"
offentlig_service <- read_delim(offentlig_service_fil, delim = ";", locale = locale(encoding = "ISO-8859-1")) %>%
  filter(!is.na(x) & !is.na(y)) %>%
  st_as_sf(coords = c("y", "x"), crs = 3006)

# Create sf objects for each service type
list_sf_objects <- offentlig_service %>%
  split(.$typ_service)

# Create Hogskola data frame
Hogskola <- data.frame(matrix(ncol = length(names(Gymnasieskola)), nrow = 2))
names(Hogskola) <- names(Gymnasieskola)
Hogskola$Namn <- c("Campus Borlänge", "Campus Falun")
Hogskola$geom <- list_sf_objects$högskola$geometry[1:2]
Hogskola[, !(names(Hogskola) %in% c("Namn", "geom"))] <- NA

# Set service_category and order columns to match Gymnasieskola
Hogskola <- Hogskola %>%
  mutate(service_category = "Högskola") %>%
  select(names(Gymnasieskola))

Hogskola$Skolformer_typ <- "Högskola"
Hogskola$service_category <- "Högskola"

# Merge all school types into one sf object
Utbildning <- bind_rows(Grundskola, Gymnasieskola, Hogskola) %>%
  st_as_sf() %>% 
  select(-service_category)

Hogskola <- Utbildning %>%
  filter(Skolformer_typ == "Högskola")
  
Gymnasieskola <- Utbildning %>%
  filter(Skolformer_typ == "Gymnasieskola")  
  
Grundskola <- Utbildning %>%
  filter(Skolformer_typ == "Grundskola")



```


```{r karta utbildning, include=TRUE, echo=FALSE}

mapview(Hogskola, col.regions = "blue", cex = 20, lwd = 0.4, zcol = "Namn", legend = FALSE) +
  mapview(Gymnasieskola, col.regions = "purple", cex = 10, lwd = 0.4, zcol = "Namn", legend = FALSE)+
  mapview(Grundskola, col.regions = "pink", cex = 5, lwd = 0.5, zcol = "Namn", legend = FALSE)
  


```

```{r diagram utbildning, include=TRUE, echo=FALSE}


ggplot(orter_utbildning_long, aes(x = reorder(namn, -befolkning_ort), 
                                              y = Count, fill = Category)) +
  geom_bar(stat = "identity") +
  theme_minimal() +
  labs(title = "Antal skolor per ort", x = "", y = "Totalt antal skolor") +
  scale_fill_manual(values = c("Hogskola" = "blue", "Gymnasieskola" = "purple", "Grundskola" = "pink")) +  # Justera nycklarna efter dina faktiska kategorinamn
  theme(axis.text.x = element_text(angle = 45, hjust = 1))


```

